臺灣臺北地方法院民事判決　　　　　　　94年度勞訴字第26號
原　　　告　乙○○
訴訟代理人　黃淑芬律師
被　　　告　福盛機械有限公司
法定代理人　丁○○
訴訟代理人　林明正律師
複代理人　　朱容辰律師
複代理人　　姜義贊律師
上列當事人間給付僱傭報酬等事件，本院於民國九十四年十一月
十七日言詞辯論終結，判決如下：
    主  文
原告之訴及假執行之聲請均駁回。
訴訟費用由原告負擔。
    事實及理由
一、原告主張：被告公司於民國（下同）78年間設立，經營各種
    引擎、車輛電器、機器工具等及其零件之組合加工及買賣業
    務，原告於89年4月間應徵被告公司之業務部助理，負責協
    助被告公司副總經理鄭天星處理當時被告公司最重要之業務
    案件，即被告公司與行政院國軍退除役官兵輔導委員會台北
    鐵工廠（下簡稱退輔會台北鐵工廠）之「台電澎湖尖山發電
    廠第一至四號機發電計畫B1-A標柴油發電機組及附屬設備工
    程」，並於同年5月間，因被告公司副總經理、工程師張國
    安（長期駐留澎湖工地）、詹本源，以及辦事員林雨生、陳
    淑頎陸續離職後（後又回任被告公司），升為專職經理，接
    任處理被告公司承攬澎湖尖山發電廠工程事宜，報酬為月薪
    新台幣（下同）6萬元。詎被告公司僅給付89年5月、6月之
    薪資，自同年7月間起，被告公司即以公司因經營一時緊縮
    需要周轉為由，拖欠原告之薪資，且經常是一萬、幾千元數
    目不等，且時間不定之零散轉帳。至91年3月間，因被告公
    司之員工陳淑頎，以被告公司連續積欠員工薪資5個月之久
    ，提起勞資爭議協調，原告始警覺被告公司積欠員工薪資之
    嚴重性，要求被告公司應儘速發給短缺之薪資。被告公司負
    責人丁○○則以「公司對外有多項投資、擁有不動產，且不
    動產若出租可望收益不斐，如此薪資可於近月內一次發給．
    ．．」等言，安撫矇騙原告。原告念及與被告公司負責人丁○○既是同鄉、又為學長學弟之情誼，且公司多名員工不歡
    而散仍須有人支持公司繼續營運，而公司仍有其他經營收入
    等情形考量之下，原告遂信其所言繼續留任為其效力。迨至
    91年12月間，因原告為其他同事與被告公司間之訴訟出庭為
    證、據實陳述被告公司營運及發薪等情，及原告為了追索遭
    積欠薪資而與被告公司負責人丁○○多所爭論。被告公司竟
    率爾拒絕原告再進入被告公司履行勞務，並於91年12月25日
    ，通知原告收拾取回原置於被告公司之個人物品，片面終止
    與原告間之僱傭契約。查原告自89年5月間起至91年12月25
    日止，共計繼續為被告公司工作2年又8個月，然被告公司自
    89年7月起至91年12月止，共計積欠原告僱傭報酬1,516,200
    元，且被告公司並未依勞動基準法第16條第1項規定，訂20
    日之預告期間以終止勞動契約，原告即得依同法條第3項之
    規定，請求被告公司給付20日之預告工資4萬元，並依同法
    第17條規定，請求被告公司給付原告相當於二又三分之二個
    月工資之資遣費16萬元。爰提起本訴，並聲明：（一）被告
    應給付原告1,716,200元，及自本起訴狀繕本送達之翌日起
    ，按週年利率百分之五計算之利息。（二）原告願供擔保，
    請准予宣告假執行。
二、被告則辯以：原告於89年4月間應徵業務部助理之職務，被
    告即告知新進員工之試用期間原則上為三個月，必要時得視
    情況延長，經原告同意後，兩造就薪資及相關工作規定達成
    合意，錄用原告為業務部助理，約定月薪60,000元。惟原告
    之工作表現及能力與原告所自稱之能力差距甚大，就其所負
    責之工作亦經常出差錯，且原告於應徵時曾表示伊具有相當
    強之英文能力，但事後發現原告所言並非實在，原告就其所
    處理之英文文件，常因不解其意而需打電話向親友求助，且
    伊所撰寫之英文文件亦常令人不知所云，而原告與人溝通時
    ，亦常出現答非所問及雞同鴨講之情形，並曾經將客戶之訂
    單等重要文件遺失。另原告原本負責台北鐵工廠澎湖發電廠
    工程之業務，因原告處理事務及與人溝通之能力確有問題，
    導致台北鐵工廠澎湖發電廠施工所主任梁義雄多次向被告表
    示，希望能改派其他人來負責相關業務之處理，足見原告顯
    無法勝任其職務。尤有甚者，其經常突然全身髒兮兮並有異
    味地來上班，或在辦公室內胡亂敲打，嚴重影響其他員工工
    作效率及情緒。被告迫於無奈乃於89年8月間，向原告表示
    伊於試用期之工作表現不符合被告公司之要求，無法再繼續
    僱用，惟原告希望被告再給予一次表現機會，被告公司負責
    人丁○○念及與原告既是同鄉、又為學長學弟之情誼，且原
    告已退休又無收入來源，乃允諾願再給原告表現機會，但薪
    資須降為32,000元，經兩造合意後，原告乃繼續留任。惟原
    告於留任後之工作表現仍然無法符合被告公司之要求，被告
    迫於無奈，祇得於89年12月間終止於原告之僱傭契約。然因
    原告不願去職，依舊每天來上班，並干擾其他員工上班，被
    告乃向原告表示可令伊負責送貨、收發、遞送文件及聯繫事
    項等臨時性之工作，一方面可因應被告公司業務部門臨時性
    之人力需求，另一方面亦多少可增加原告之經濟收入，是兩
    造乃就臨時性工作之僱傭契約之工作內容，及以按件計酬之
    計薪方式達成合意。因原告僅係負責送貨、收發及遞送文件
    等臨時性之工作，報酬則係依其所完成任務之內容及件數來
    核算，通常為數千元、一萬元不等之數額，並無一定之標準
    ，兩造並未約定固定之報酬數額。設原告果真係負責重要之
    業務工作，且伊之月薪為60,000元，則何以原告負責如此繁
    重之工作，竟能甘於自89年7月起至91年3月止，長達一年九
    個月的時間，僅不定期支領數千元或一萬元數目不等之薪資
    ，而未提出任何異議，亦未向被告催討積欠之薪資？若原告
    確實具有相當之工作經驗及專業能力，而足以勝任被告公司
    之工作，何以原告之前就業之公司之營業性質大多與機械工
    程領域毫無相關？且其任職期間大多不長？參之原告於其他
    公司之投保金額僅介於1.8至3萬間？而原告於78年後之工作
    經歷為何未見提出說明？故原告所言，顯與事理有違。查被
    告已如數給付原告自89年5月至8月每月60,000元之薪資計
    240,000元，及89年9月至12月、每月32,000之薪資計128,00
    0元。另就90年1月以後按件計酬之薪資，被告亦皆如數給付
    ，並無原告所指積欠報酬之事實。並聲明：（一）原告之訴
    及假執行之聲請均駁回。（二）如受不利判決願供擔保，請
    准宣告免為假執行。
三、本件原告主張：其於89年5月間擔任被告公司之專職經理，
    處理被告公司承攬澎湖尖山發電廠工程事宜，報酬為月薪6
    萬元，被告公司僅給付同年5月、6月份之薪資，自同年7月
    間起，被告公司即僅給付原告一萬、幾千元不等之金額，並
    係不定時之零散轉帳等情，為被告所不爭執，應可信實。惟
    原告主張：其係於89年4月間應徵被告公司之業務部助理，
    並於同年5月間升為專職經理，詎被告公司自同年7月間起即
    以周轉為由，拖欠原告薪資，至91年12 月間，因原告為其
    他同事與被告公司間之訴訟出庭為證、據實陳述被告公司營
    運及發薪等情，及原告為了追索遭積欠薪資而與被告公司負
    責人丁○○多所爭論，乃遭被告公司拒絕原告再進入公司履
    行勞務，並於91年12月25日，通知原告收拾取回原置於被告
    公司之個人物品，片面終止與原告間之僱傭契約等情，則為
    被告否認，並辯稱：被告係於89年8月間向原告表示伊未通
    過試用期之考核，無法繼續僱用，惟原告希望被告再給予表
    現機會，並同意薪資降為32,000元後，原告乃繼續留任，惟
    原告工作之表現仍無法符合被告公司之要求，被告乃於同年
    12月間終止系爭僱傭契約，惟因原告不願去職，兩造乃就臨
    時性工作及按件計酬之方式達成合意，報酬則係依其所完成
    任務之內容及件數來核算，通常為數千元、一萬元不等之數
    額，被告並未積欠原告薪資，亦無庸給付預告工資及資遺費
    等語。是本件原告請求被告公司給付自89年7月起至91年12
    月止積欠之薪資報酬1,516,200元、20日之預告工資4萬元，
    及相當於二又三分之二個月工資之資遣費16萬元，共計
    1,716,200元，及自本起訴狀繕本送達之翌日起，按週年利
    率百分之五計算之利息，有無理由，爭點即在於：兩造間約
    定月薪為60,000元之業務經理職務之僱傭關係是否存在？倘
    是者，此僱傭關係是否業經被告合法終止？於何時終止？茲
    分述如下。
四、原告雖主張其係於89年4月間應徵被告公司之業務部助理，
    並於同年5月間升為專職經理，被告自同年7月間起即開始積
    欠原告薪資，惟為被告公司否認，並辯稱：當時即告知新進
    員工需經過試用，本件原告同意試用期為4個月，月薪為6萬
    元，但因未通過考核，兩造乃於同年8月間合意原告之薪資
    降為32,000元後可繼續留任，然因原告之工作表現無法符合
    被告公司之要求，被告已於89年12月間終止與原告間之僱傭
    契約，惟因原告不願去職，並表示可負責送貨、收發、遞送
    文件及聯繫事項等臨時性之工作，兩造乃自斯時起達成臨時
    性工作並按件計酬之合意等情。經查：
(一)原告主張其係於91年12月間為其他同事陳淑頎與被告公司間
    之訴訟出庭為證、據實陳述被告公司營運及發薪等情，及原
    告為了追索遭積欠薪資而與被告公司負責人丁○○多所爭論
    ，乃遭被告公司拒絕原告進入被告公司履行勞務，並於91年
    12月25 日，通知原告收拾取回原置於被告公司之個人物品
    ，片面終止與原告間之僱傭契約等情，為被告否認。經查，
    被告固曾與其公司員工陳淑頎間因薪資問題進行調解，但並
    未進入訴訟程序，原告嗣於言詞辯論時亦當庭自認其並無所
    謂出庭作證一事（見本院卷1第142頁暨其背面），是原告主
    張兩造間之僱傭關係係因其於91年12月間為同事陳淑頎與被
    告公司間之訴訟出庭為證，始遭被告公司拒絕原告再進入被
    告公司提供勞務，並於91年12月25日片面非法終止云云，即
    與事實不符，並無可取。
(二)被告抗辯原告前來應徵業務經理之職務時即告知新進員工需
    經過試用，因原告未通過考核，故兩造間之業務經理之僱傭
    關係並未成立，而係另締月薪32,000元擔任業務助理職務之
    僱傭契約等情，與原告提出之各類所得稅扣繳暨免扣繳憑單
    （見本院簡易庭卷第8頁）二紙，上載89年5月間至同年8 月
    間之給付總額為24萬元，除以4個月份，平均即係每個月6萬
    元；另紙記載89年9月間至同年12月間之給付總額為128,000
    元，如除以4個月份，平均即係每個月32000元，互核相符。
(三)證人即被告公司之會計丙○○到場證稱：「我們都沒有跟公
    司簽書面契約，試用期都是口頭說，試用期馮先生都是給四
    個月。」、「原告係八十九年五月份來，擔任業務經理，從
    五月份到八月份是六萬元，從八十九年九至十二月是領三萬
    二千元，我之前打好報價單，都要把內容看清楚才可以發出
    ，結果他在報價單零件編號打錯，傳過去客戶發現錯誤指正
    ，原告就跟老闆都說那是我打的，他只是簽名，內容應該由
    其負責，我擔任業務助理領二萬五千元，後來因為他把採購
    訂單弄丟，他英文書信也看不懂，我們的工作需要與國外聯
    絡，他常常在辦公室打私人電話，因為他很多事情都不會要
    一直問他的親戚，八月底彭先生就對原告說他實在不適任，
    請原告另外找工作，但是原告卻不願意離職，所以馮先生就
    說那你擔任業務助理職務看看，看能不能勝任，九到十二月
    就擔任業務助理，但是他仍是常常出錯，無法交付工作給他
    」等語（見本院卷1第31頁、第30頁）。
(四)另證人即於89年10月間接任業務經理職務之甲○○亦到場證
    稱：「我是89年10月進被告公司，當時就被告知要接任原告
    作業務經理一職，陸陸續續於上班時間好幾次聽到被告負責
    人與原告有爭執，通常被告負責人會說我已經叫你走了，如
    果你有新的工作，就趕快去做，不要在這裡耽誤你的時間。
    」、「我與原告沒有作業務交接，我到公司時，原告還沒有
    走，我每天看到原告的情形是看到原告在發呆，我不知道原
    告在寫哪些事情，他很少跟公司同仁互動，他上下班時間不
    一定，就我當時所知，我老闆告訴我，公司已經沒有僱用原
    告，所以我們也不管原告何時來公司，我也沒有看過任何人
    交辦事情給他，我沒有交代事情給原告做，我通常獨立完成
    。」等語（見同前卷第217-1頁）。
(五)綜上所述，足證被告前開所辯因原告未通過試用期，是業務
    經理之僱傭契約關係並未成立，而另經兩造訂立新約，達成
    原告擔任業務助理、每月薪資為32000元之合意，然該由原
    告擔任業務助理、每月薪資32000元之契約僱傭關係，亦因
    被告公司認原告未能勝任工作，而在同年12月間終止等語無
    訛，信屬可取。原告雖提出原告畢業於台灣大學機械工程學
    系畢業證書、中國電子股份有限公司六堵廠服務證明書、原
    告晉升為信誠公司技術處機械組組長函件、信誠公司給予原
    告嘉獎、發給獎金函件、原告晉升信誠公司技術處副主任代
    主任函件信誠公司委派原告至美國受訓函件、泰山電子公司
    原告服務證明書、及給予原告調薪影本。美商台灣華納利電
    子公司雇用錄取原告通知書、原告以英文書寫、畫圖之建議
    華納利電子公司改善生產設備、流程圖、原告被華納利電子
    公司擢升為supervisor以及薪資調漲、中國生產力結業證明
    書、英國廠商ALSOM開據證明書、志和實業八十年七月二十
    六日公告、志和實業股份有限公司八十一年五月薪資單、台
    祥船舶企業有限公司之離職證明等件影本（即原證七至二十
    、原證三十二至三十四，見本院卷1第39頁至第58頁，第207
    頁至第209頁），惟此僅能證明原告身具之學、經歷，尚不
    足據以證明原告係符合被告公司之要求所需，更不足據以證
    明原告已通過被告之試用暨兩造間業已成立業務經理之僱傭
    契約關係，附此敘明。
(六)原告雖主張其於同年10月間仍領取56200元之薪資，及被告
    為原告投保至91年1月份，金額均係57000元，並提出存摺內
    頁與中央健康保險局投保資料為證。惟查：
  １、投保健保與任職之間並無必然之關聯性，原告所提之中央
      健康保險局投保資料，充其量僅能證明被告有依原告之請
      求為原告投保全民健康保險，在形式上充作原告該保險之
      投保雇主，但尚不足據以認定兩造間之勞動契約實際存續
      至原告於91年1月間主動轉出退保時、甚或91年12月25日
      時止，尤觀之原告自承其於90年間任職訴外人台灣華納利
      電子股份有限公司，由原告所提該公司出具之90年6月份
      之薪資清單（見本院卷1第237 頁）所示，原告基本薪即
      為57,200元，加上生活津貼以及餐點費等將近6萬元，該
      月份原告連同薪資以及年中獎金扣除代扣所得稅，實領金
      額即高達110,387元（見本院卷1第193頁所附之原證三十
      五），足證原告於90年間起即受訴外人台灣華納利電子股
      份有限公司僱用提供勞務（始能領取年中獎金），台灣華
      納利電子股份有限公司方為原告90年間之僱主。被告辯稱
      兩造間之僱傭關係已於89年12月間終止等語，信屬可取。
  ２、次查，依原告所提之存摺內頁所示，亦僅能證明被告有將
      薪資匯款轉入原告帳戶之事實；且由原告所提之存摺內頁
      影本（見本院簡易庭卷第10頁），上載89年10月4日及90
      年1月20日各有被告公司之薪資轉帳分別為56,200元及
      30,000元，合計以觀，堪可認係被告分二次給付原告於89
      年10月間至同年12月間之3個月薪資匯款，此與原告所提
      之前開各類所得稅扣繳暨免扣繳憑單所列載數額互核相符
      ，尤觀之被告公司於其後之89年9月間至同年12月間之薪
      資匯款轉帳，僅有10, 000（90年8月30）、5,000（91年2
      月7日）、10,000（91年8月1日）不等（見同前卷第11頁
      至第12頁），是前開存摺內頁之記載並不足據以證明兩造
      間約定按月領取6萬元薪資報酬之業務經理僱傭契約關係
      存在，反印證被告前開所辯即原告自89年9月間至同年12
      月間每月之薪資已降為3200元，及兩造於同年12月間終止
      僱傭關係，改依按件計酬之方式核算服務報酬，通常為數
      千元、一萬元不等之數額等語，與前開證據內容較為吻合
      ，並與證人丙○○、甲○○證述之情節相符（見本院卷1
      第31頁、第217-1頁），而為可取。原告空言主張證人丙○○、甲○○之證詞不可採，並無足取。
  ３、衡之原告主張其負責重要之業務工作，但被告自89年7月
      間起至91年3月間止，除不定期支領數千元或一萬元不等
      之薪資外，積欠其每月6萬元之薪資長達1年9個月的時間
      ，全然未提出任何異議，亦未向被告催討積欠之薪資，亦
      有違吾人一般日常生活經驗法則，況原告自承其於90年間
      任職訴外人台灣華納利電子股份有限公司，一如前述，是
      原告主張被告自89年7月間起至91年3月間止，積欠其薪資
      報酬1,516,200元云云，與事實不符，並無可取。
(七)至原告所提出退輔會台北鐵工廠於91年5月6日所寄發之備忘
  　錄，其內容僅為行政院國軍退除役官兵輔導委員會發函要求
    被告提供設備操作手冊之中譯本及因英譯中所生之費用等事
    項，原告僅係於備忘錄上註記：「原本已交馮總處理後歸檔
    。」等文字（見本院簡易庭卷第7頁，即原證二），而觀之
    行政院退輔會台北鐵工廠函、原告發給上好銘板企業社經理
    函件、原告代表被告公司發給普瀚工程有限公司函件、普瀚
    工程有限公司所寄郵件台灣電力公司營建處發給被告等開會
    通知單等件影本（見本卷第63頁至至第74頁，即原證二十二
    、二十三、二十五、二十七），不外係原告於文件上之旁邊
    或下緣處自行註記文字或簽名，又短箋二件（見本院簡易庭
    卷第15頁、第16頁）、旅費申報單（見本院卷1第76頁之原
    證二十九），亦係原告自為之文書，及龍騰工程顧問公司九
    十年十月信件、原告代表被告公司發給普瀚工程有限公司函
    件、普瀚工程有限公司所寄郵件（見本院卷1第68頁至第70
    頁之原證二十四至二十六），既經被告否認，即不足據以證
    明兩造間前於89年12月間終止之僱傭關係仍然存續，而原告
    所提之台灣電力公司營建處發文開會通知單（見本院卷1第
    71頁之原證二十七），只能證明有通知開會之事實，但該會
    係由被告公司之負責人丁○○親自參加，此有被告提出之台
    北鐵工廠所發文字號（九十）榮鐵字第○三七二號函之附件
    二「澎湖尖山發電廠第一至四號機發電計畫B1-A標柴油引擎
    發電組及其附屬工程配合分項驗收待解決澄清事項討論會會
    議紀錄」其中出席單位及人員：被告公司出席人員為丁○○
    （見同前卷第134頁至第135頁），另原告提出之主機及附屬
    設備各系統安裝暨測試運轉負責人員表（見同前卷第75頁之
    原證二十八），亦經被告否認並抗辯該表係原告在89年5月
    到8月間之文件，不足據為其在90年至91年任職被告公司之
    證明，此外，原告所提出行政院國軍退除役官兵輔導委員會
    台北鐵工廠之函、台北鐵工廠傳真頁首二件、機票船票各一
    件（見本院簡易庭卷第17頁至第19頁）、房租發票影本（即
    原證三十，見本院卷1第77頁），充其量亦僅能證明原告嗣
    後有不定時為原告處理文件或提供服務或領取小額報酬之事
    實；尤觀之原告主張其因澎湖發電廠該專案需要出差至工地
    協助台北鐵工廠為技術訓練，於90年7月間多次出差澎湖所
    提出之旅費申報單及短期承租房租（見本院卷1第76頁、第
    77 頁），與訴外人台灣華納利電子股份有限公司發給原告
    90年6月份之薪資清單（及年中獎金扣除代扣所得稅，見本
    院卷1第237頁）時間緊接，應認被告所辯兩造間之業務務助
    理之僱傭契約關係早已於89年12月間即已預告終止，原告於
    90年間起至91年間僅不定期為原告處理文件或提供服務並按
    件計酬等語屬實。
五、綜上所述，原告主張兩造間自89年5月間起成立業務經理之
    僱傭關係，被告並自同年7月間起積欠每月6萬元之薪資，及
    兩造間之前揭僱傭關係係至91年12月25日方為被告片面非法
    終止等情，均無足憑取。被告抗辯原告並未通過其於89年5
    月間應徵之業務經理職務之試用，兩造間嗣於同年9月間已
    成立之業務助理之僱傭契約關係亦於同年12月間預告終止，
    暨被告業已給付前揭經理試用期間之薪資4個月計24萬元、
    助理僱傭期間之薪資4個月共128,000元，並未積欠原告薪資
    等語，則有原告89年間之所得扣繳憑單可考，信屬可取。從
    而，原告提起本訴，請求被告給付自89年7月間起至91年12
    月止，積欠之僱傭報酬1,516,200元及20日之預告期間工資4
    萬元與相當於二又三分之二個月工資之資遣費16萬元共
    1,716,200元，暨自本起訴狀繕本送達之翌日起，按週年利
    率百分之五計算之利息，即屬無據，不應准許。
六、原告之訴既不應准許，是其假執行之聲請，即失所附麗，亦
    不應准許。
七、兩造其餘之攻擊或防禦方法，及未經援用之證據，經本院斟
    酌後，認為均不足以影響本判決之結果，自無一一詳予論駁
    之必要，併此敘明。
八、結論：原告之訴為無理由，依民事訴訟法第78條，第判決如
    主文。
中　　華　　民　　國　　94　　年　　12　　月　　8 　　日
                    勞工法庭    法　官　林振芳
以上正本係照原本作成
如對本判決上訴，須於判決送達後20日內向本院提出上訴狀
中　　華　　民　　國　　94　　年　　12　　月　　8 　　日
                    　　　　　　書記官　李淑芬
